【裁判字號】    99,上更(一),365
【裁判日期】    991130
【裁判案由】    毒品危害防制條例
【裁判全文】
臺灣高等法院刑事判決             99年度上更(一)字第365號
上  訴  人  臺灣板橋地方法院檢察署檢察官
被      告  孫依萍
選任辯護人  王東山律師
            林孝甄律師
上列上訴人因被告違反毒品危害防制條例案件，不服臺灣板橋地
方法院96年度訴字第2993號，中華民國97年1月29日第一審判決
（起訴案號：臺灣板橋地方法院檢察署96年度偵字第12125號）
，提起上訴，經判決後，由最高法院發回更審，本院判決如下：
    主  文
原判決關於孫依萍於民國九十六年三月二十七日販賣第二級毒品
部分撤銷。
孫依萍販賣第二級毒品，處有期徒刑肆年。販賣第二級毒品所得
新臺幣參仟元沒收，如全部或一部不能沒收時，以其財產抵償之
；扣案之電子磅秤一臺、分裝袋二包及MOTOROLA廠牌手機一支（
內含門號0000000000號SIM卡）沒收。
    事  實
一、孫依萍意圖營利，於民國96年3月27日凌晨1時7許，以其所
    使用0000000000號行動電話與范貞期所使用0000000000號行
    動電話聯繫後，在臺北縣三重市○○街534號5樓頂樓范貞期
    住處樓下，以新臺幣（下同）3千元之價格，販賣第二級毒
    品甲基安非他命（起訴書誤載為安非他命）1小包予范貞期
    施用（另由檢察官以96 年度毒偵字第4123號起訴，由原審
    法院以96年度簡字第5875號判決處刑確定）。
二、嗣於96年5月24日下午6時許，警察在范貞期上揭住處查獲范
    貞期施用甲基安非他命，再依范貞期供述之毒品來源，於翌
    （25）日下午1時26分許，在臺北縣永和市○○街162巷11號
    5樓查獲孫依萍，並當場扣得孫依萍所有供販毒使用之工具
    電子磅秤1臺、分裝袋2包、MOTO ROLA廠牌手機1支（內含門
    號0000000000號SIM卡）。
三、案經臺北縣政府警察局板橋分局報請臺灣板橋地方法院檢察
    署檢察官偵查起訴。
    理  由
甲、程序方面：
一、按被告之自白，非出於強暴、脅迫、利誘、詐欺、疲勞訊問
    、違法羈押或其他不當方法，且與事實相符者，得為證據，
    刑事訴訟法第156第1項定有明文。亦即被告之自白係出於自
    由意思，且與事實相符者，即有證據能力，反之，若係非法
    取供者，因其陳述非出於任意性，其所為之陳述即無證據能
    力（最高法院28年度上字第2530號判例意旨參照）。被告辯
    護人雖主張被告之警詢筆錄係受警員以不正方式誘導、脅迫
    、利誘所為之陳述，被告上開自白欠缺任意性及真實性，應
    無證據能力云云。惟查，經本院本審勘驗被告警詢錄音帶結
    果，雖與被告辯護人所提「勘驗結果影本」（見本院本審卷
    第39至41頁）大致相符，有本院本審勘驗筆錄在卷足參（見
    本院本審卷第46至50頁），且觀諸勘驗筆錄內容：
    「【第一次警詢筆錄】
    （出現快轉雜音）
    警員：那我們在你房間裡面看到這本就是這個什麼…記事本
          ，這是記事本嗎？還是便條紙，便條紙本，喔！便條
          紙本，這個寫的有沒有…3月15號…什麼…這是木？
          還是本？
    孫依萍：木吧！
    警員：木8000（男5000/女3000）霜1500、達1500、姐5000
          、俊7000，這是7還是1？
    孫依萍：1吧！
    警員：這是麼意思？
    孫依萍：那個…ㄟ！
    警員：嗄？那是什麼？還要想這麼清楚，想這麼久？
    孫依萍：我之前有在賣那個阿，賣電話卡吧！
    警員：賣什麼？
    孫依萍：賣電話卡
    警員：賣電話卡！
          ．
          ．
          ．
    警員：孫小姐、孫小姐
    孫依萍：幹嘛？
    警員：現在有認罪協商，看你要不要自己承認，跟檢察官自
          己講
    孫依萍：怎樣？
    警員：因為你這樣一定說不過啦，男的、女的多少，這個一
          定說不過，我跟你講，而且我們有這裡…有電話，這
          裡有那個你自己知道，所以看你要不要承認之後，用
          認罪協商跟檢察官講
    孫依萍：嗯
    警員：我們辦很多件都是這樣，要認罪協商啊，否則這樣一
          定說不過，你不可能講會過
    警員：剛剛我一直問你，你自己就應該知道說ㄟ我們知道到
          哪裡了啦
    孫依萍：對啊，我知道啊
    警員：這個很清楚嘛！男的、女的，男的就是安非他命嘛
    孫依萍：嗯
    警員：一定的嘛！女的就是軟的嘛
    孫依萍：嗯
    警員：對不對？OK！
    警員：阿我剛剛問你的你還沒有答覆我，還是要再重複一次
          嗎？嗄！
          ．
          ．
          ．
    警員：嗄！怎麼解釋！…便條紙本那個內容阿
    警員：哈囉！孫小姐……
          ．
          ．
          ．
    孫依萍：有一張是朋友放在我這邊的阿…只有一張而已…就
            只有一張而已，下面那張
          ．
          ．
          ．
    警員：這部分我打的差不多了，等他，看他怎麼辯稱啦，我
          再來處理啦
          ．
          ．
          ．
    警員：因為你這個案件蒐證很齊全，又有人指證你，你這一
          定是講不過啦！
    孫依萍：嗯
    警員：你自己想看看啦
    警員：你要拼交保，這絕對不可能
    孫依萍：拼什麼
    警員：你要拼交保，你這一定不可能啦，你看你要不要認罪
          ，然後你出來看你是要跑還是要怎樣你自己那個啦，
          你這個辯稱一定是…（聽不清楚）
          ．
          ．
          ．
    警員間：因為這不是跟他騙，錄音哪有要緊
    警員：都跟你講真的啊，有在錄音我不怕那個啊，是因為…
          （聽不清楚）今天這樣不做，你應該心裡有數了，…
          對不對，是不是這樣子，因為這個案子蒐證很齊全，
          你自己考慮一下啦，…你慢慢考慮…你考慮一下
    警員：你自己想看看啦，今天你把你自己轉換作是檢察官，
          而且蒐證這麼清，你又不是說有人單純跟你指證而已
          ，…你自己考慮清楚
    孫依萍：我要上廁所
    警員：你要上廁所
          ．
          ．
          ．
    警員：那我剛剛問你的你還記得嗎？再重複一次…那我們警
          方在你家裡有沒有，在你的房間裡面有沒有，查獲的
          那個便條紙一張，就這一張有沒有
    孫依萍：嗯
    警員：再給你看，這一張，裡面有3月15嘛，3一橫15嘛，你
          這有解釋嘸，沒有錯，是3月15沒有錯吧
    孫依萍：嗯
    警員：阿那個是木還是本？
    孫依萍：木吧？
    警員：木喲！…8000阿（男5000-女3000）這是什麼意思？
    孫依萍：那我要怎麼講
    警員：我怎麼知道你要怎麼講
          ．
          ．
          ．
    警員：想好了沒？
          ．
          ．
          ．
    警員：快點啊，怎樣
    孫依萍：這個是兩個加一起8000
    警員：兩個，喔！兩個，喔！就是兩個加一起8000，什麼東
          西兩個加一起8000
    孫依萍：就是錢啊，兩個加一起8000啊
    警員：什麼？什麼錢？
    孫依萍：就是拿，就是拿下去的錢啊！
    警員：嗯？
    孫依萍：就是拿下去的錢啊！
    警員：拿下去的錢？聽不懂，拿下去什麼東西？
    孫依萍：就是…丟下去的錢
    警員：喔！你的，你的資本就對了啦！
    孫依萍：對啊
    警員：阿男的是麼？
    孫依萍：就男生
    警員：男生，就下去給男生5000
    孫依萍：嗯！女生3000啊
    警員：就給女生，哪個男生？哪個女生？
    孫依萍：就是安非他命還有海洛因
    警員：喔！男就是什麼，男就是你們的代號，就是什麼東西
          ？
    孫依萍：（甲基）安非他命
    警員：（甲基）安非他命，阿女的呢？…女的呢？
    孫依萍：就是海洛因啊
    警員：海洛因，是不是？
    孫依萍：嗯
    警員：喔！那是本不是木，是不是？這個字是本還是木？
    孫依萍：我是寫木啊！
    警員：這是本不是木？應該、應該、應該、應該本那一豎，
          應該會比較下面啊！是不是？…
    警員：喔！算你的本錢就對了啦！
    孫依萍：對啊
    警員：喔、喔、喔、喔，OK，那我知道了啦…，喔，那個是
          3月15號你投資的，你的本錢，你的本錢是8000塊
    孫依萍：嗯
          ．
          ．
          ．
    警員：男就是（甲基）安非他命啦喔！…女就是海洛因就對
          了啦！
    孫依萍：嗯
    警員：阿其他的呢？那個什麼霜1500、達1500、姐5000、俊
          7000，那是什麼東西？…嗄！哈囉…
          ．
          ．
          ．
    警員：如果你一直保持沉默，我就要問其他的囉
          ．
          ．
          ．
    警員：怎樣
          ．
          ．
          ．
    警員：哈囉…想好要不要看直接承認啦，然後…就說你有悔
          悟之心，什麼…
          ．
          ．
          ．
    警員：快啊
    孫依萍：那是我…出給人家的那個
    警員：嗯？
    孫依萍：那是我出給人家的那個
    警員：你是出給，出給，出給人家的什麼東西…
    孫依萍：出給人家的
    警員：喔，出給人家？出示什麼意思，是賣就對了，是不是
          ？
    孫依萍：我拿給人家的
    警員：喔，你拿給人家的…喔，就是這個霜1500、達15000
          ，這些東西…
          ．
          ．
          ．
    警員：拿給人家就是這個叫做霜、達、姐、俊這些人就對了
    孫依萍：嗯
          ．
          ．
          ．
    警員：是拿給他們的…價值的金額就對了啦
    孫依萍：嗯
    警員：喔，是不是？
          ．
          ．
          ．
    警員：阿他們欠你的就對了
    孫依萍：對
          ．
          ．
          ．
    【第二次警詢筆錄】
    警員：警方所扣得便條紙上所載的上揭人等與金額是否為你
          販售毒品予他們的帳冊？
    警員：是不是？
    警員：還是他們欠你的錢？
    孫依萍：欠我的
    警員：是他們跟你買毒品欠你的錢是不是？
          ．
          ．
          ．
    警員：那為何，為何你第一次警局筆錄中做不實的供述？
    孫依萍：因當時我很害怕，所以想推卸責任，但經仔細思考
            後，我覺得販售毒品予他人是不對的行為，所以我
            警方坦承我的犯行，我已經悔悟，我面對我的刑責
            ，但希望檢察官給我一次機會……從輕量刑。
          ．
          ．
          ．
    警員：你怎麼跟…你怎麼跟俊、霜、達等人聯繫？
    孫依萍：他們自己會打給我
    警員：那你會記住他們的電話
    孫依萍：沒有
          ．
          ．
          ．
    警員：那你是否願意配合警方查緝上游毒品來源？
    孫依萍：如果我有機會我一定會配合警方查緝毒品來源
    警員：警方於製作筆錄時喔，製作警詢筆錄當時喔，有沒有
          同步錄音？
    孫依萍：有
    警員：以上所言是否實在
    孫依萍：實在
    警員：那對，有沒有補充意見？
    孫依萍：沒有
    警員：你以上是否為自由意識下所………
          ．
          ．
          ．
    警員：上揭警詢筆錄於95年9月25日18時25分詢問完畢，經
          被詢問人親閱無誤後此簽名捺印
          ．
          ．
          ．
    警員：筆錄停止錄音」。
    警詢筆錄雖與錄音帶確有部份出入，而應以錄音帶為準，然
    尚難以此即認筆錄全然不可採，蓋誤寫漏載，事所恆有，不
    能以有瑕疵，即推翻全盤。至於被告辯護人認上述筆錄係警
    員以「誤導」、「脅迫」、「詐欺」、「利誘」等不正方法
    訊問製作乙節，依上開情況，則多為辦案警員「曉諭」、「
    告誡」、「勸導」受詢問人據實陳述，尚難認調查警員有何
    「誤導」、「脅迫」、「詐欺」、「利誘」等不正方法取供
    之情況，被告辯護人所辯，顯有誤會，要無足採。被告先後
    於警詢之陳述，當具證據能力。
二、次按被告以外之人於偵查中向檢察官所為之陳述，除顯有不
    可信之情況者外，得為證據，刑事訴訟法第159條之1第2項
    定有明文，此係因上開偵查中向檢察官所為之陳述雖仍為審
    判外之陳述，但立法者衡量刑事訴訟法規定檢察官代表國家
    偵查犯罪、實施公訴，依法有訊問被告、證人、鑑定人之權
    ，且實務運作時，偵查中檢察官向被告以外之人所取得之陳
    述，原則上均能遵守法律規定，不致違法取供，其可信性極
    高，為兼顧理論與實務為由，而對「被告以外之人於偵查中
    向檢察官所為之陳述」，例外規定除有顯不可信之情況者外
    ，得為證據。查證人范貞期於偵查中之供證，既業經檢察官
    依法令其具結，並給閱筆錄無訛後經其簽名，則證人范貞期
    於偵查中所為之證述即已獲真實性之確保，是縱卷內偵查筆
    錄之錄音、錄影已因無法讀取而無從勘驗，有本院送達文件
    證明簿乙紙附卷可稽（見本院本審卷第19頁），然依其外部
    關係，該偵查筆錄既無顯有不可信之情況，自仍具有證據能
    力，被告辯護人嗣於本院本審主張證人范貞期偵查筆錄所載
    內容與其所述情節不符，應無證據能力云云，顯無足採。
乙、實體方面：
一、訊據被告孫依萍堅詞否認有於前揭時地販賣第二級甲基毒品
    安非他命予范貞期之犯行，辯稱：其是與范貞期合買，而非
    販賣甲基安非他命予范貞期云云。辯護人辯護意旨則以：被
    告只是與范貞期合資購買毒品，且細繹范貞期於警詢、偵查
    中之陳述，亦有可能僅係與被告合資購買，而依監聽錄音帶
    及譯文，並無法證明被告曾販賣毒品予范貞期，至於扣案之
    電子秤是用來避免遭上源以不足數之毒品欺騙，分裝袋係分
    裝施用之便，並非販賣毒品之工具云云。
二、經查：
（一）安非他命係屬毒品危害防制條例第2條第2項第2款所列之
      第二級毒品，甲基安非他命則屬同條項款附表（即其附表
      二編號89）所載之相類製品，依行政院衛生署管制藥品管
      理局之相關函釋，二者雖多為硫酸鹽或鹽酸鹽，可溶於水
      ，為白色、略帶苦味之結晶，但使用劑量及致死劑量，仍
      屬有別，且目前國內發現者似多為甲基安非他命之鹽酸鹽
      ，可見安非他命與甲基安非他命係毒性不同之第二級毒品
      。施用安非他命後，其尿液不致檢出甲基安非他命陽性反
      應，而施用甲基安非他命後，其尿液可檢出甲基安非他命
      和其代謝物安非他命成分，而目前國內緝獲之白色結晶或
      粉未安非他命毒品，其成分多為甲基安非他命等語，此有
      行政院衛生署管制藥品管理局中華民國93年11月2日管檢
      字第0930010499號函可按。且范貞期被查獲後，其尿液經
      臺灣檢驗科技股份有限公司檢驗結果，呈甲基安非他命反
      應，有96年度毒偵字第4123號起訴書，96年度簡字第5875
      號判決處刑書可稽（見本院前審卷第90頁至93頁）。是檢
      察官於起訴記載安非他命，應係甲基安非他命之誤，本院
      逕予更正。
（二）證人范貞期於偵查中證稱：其係以0000000000號電話撥打
      被告之0000000000號電話，詢問被告，被告表示可取得毒
      品賣給其，其係以3千元之價格向被告購買甲基安非他命1
      公克，因被告趕時間將毒品放置其住處信箱內，其再將現
      金自5樓丟下等語（見偵查卷第62、63頁），核與證人范
      貞期所持用之0000000000號行動電話於96年3月27日凌晨1
      時零7分許，曾與被告所持用之0000000000號行動電話通
      聯內容如下：「被告稱：『我在樓下』、證人范貞期則稱
      ：『你丟在信箱，我錢丟下去，我差你1千元好嗎，我只
      有3千元，丟在信箱，我錢丟下』；被告復稱：『好，差1
      千元，只有3千元而已，我要去拿東西』」等情相符，有
      通訊監察譯文在卷可佐（見偵查卷第56頁）。而被告於原
      審亦坦承：上開監聽譯文確實是其與范貞期的對話，其當
      時將安非他命置於范貞期住處信箱內，范貞期就將現金從
      住處樓上丟下來給其等語（見原審卷第79、80頁），足見
      證人范貞期上開證言與事實相符，堪予採信。
（三）被告自承：其購買甲基安非他命4公克之價格為1萬元等語
      （見偵查卷第11頁），然范貞期係以1公克3千元向被告購
      入，顯然被告係將購得之甲基安非他命分裝後出售予范貞
      期，並從中獲利。況徵諸第二級毒品甲基安非他命為政府
      公告、查禁之毒品，非可公然輕易購得，亦無公定價格，
      買賣之價量，常因買賣雙方間之關係深淺、資力、需求量
      及來源是否充裕、查緝是否嚴緊等各項因素而異其標準，
      被告與范貞期非親非故，苟無得利，豈有甘冒重典而交易
      第二級毒品之理，且不論任何包裝，均可任意分裝增減分
      量，販賣之人從價差或量差中牟利方式雖異，其意圖營利
      之非法販賣行為則一，是被告於警詢時既已自承：其曾販
      賣甲基安非他命毒品予范貞期等語（見偵查卷第12頁），
      自堪認定其有營利之意圖無訛。
（四）證人范貞期嗣於原審及本院上訴審雖分別證稱：我請被告
      幫我拿甲基安非他命，偶爾和被告一起合買，我在偵查中
      確實有跟檢察官說如偵查筆錄所記載的內容，也就是向被
      告購買毒品，不過我是告訴檢察官是請被告幫我拿毒品，
      檢察官說我錢拿給被告就是向被告買毒品，我確實是向被
      告買甲基安非他命，但是我是請被告幫我拿毒品，我搞不
      清楚這樣算不算是向被告買云云（見原審卷第77頁）；及
      我和被告1人出一半錢一起合買甲基安非他命，由被告去
      跟藥頭拿毒品來交給我云云（見本院上訴審卷第80頁）。
      然衡諸常情，與他人合資購買毒品，或向他人購入毒品，
      乃極易區別之事，是若證人確實係與被告一起合買，怎有
      可能仍稱係向被告購買？足見證人范貞期嗣於原審及本院
      上訴審翻異其於偵查中之證言，並諉稱係檢察官說我錢拿
      給被告就是向被告買毒品云云，顯屬曲意迴護被告之詞，
      自難採為有利於被告之認定。且徵諸甲基安非他命害人匪
      淺，政府懸為禁令，禁止非法買賣，若非有利可圖，當無
      甘冒重典而販賣之理。以被告與范貞期並非親故摯友，苟
      無得利，豈有甘冒重刑，轉讓甲基安非他命予范貞期之理
      ，是被告有販賣甲基安非他命圖利之犯意至為明確。
（五）綜上所述，被告前揭所辯，核不足採，其販賣第二級毒品
      犯行堪以認定，應依法論科。
三、法律修正之比較適用：
    按被告行為後，毒品危害防制條例已於98年5月20日經總統
    以華總一義字第09800125141號令修正公布，並自公布後6個
    月施行（參98年6月8日法務部法檢字第0980802279號函依同
    條例第36條規定，修正條文自公布後6個月施行）。被告行
    為時之毒品危害防制條例第4條第2項規定：「製造、運輸、
    販賣第二級毒品者，處無期徒刑或7年以上有期徒刑，得併
    科新臺幣7百萬元以下罰金。」修正後同條項則規定：「製
    造、運輸、販賣第二級毒品者，處無期徒刑或7年以上有期
    徒刑徒刑，得併科新臺幣1千萬元以下罰金。」是修正後之
    規定將併科罰金之數額提高為新臺幣1千萬元以下，比較新
    舊法後，以適用行為時法即修正前之毒品危害防制條例第4
    條第2項之規定，對被告較為有利，依刑法第2條第1項前段
    規定，本件自應適用上開修正前之規定。
四、論罪科刑部分：
    核被告所為，係犯修正前毒品危害防制條例第4條第2項之販
    賣第二級毒品罪。被告販賣甲基安非他命前持有之低度行為
    ，為販賣之高度行為所吸收，不另論罪。又被告販賣第二級
    毒品甲基安非他命，係為謀個人私利，散播毒害於國人，心
    態固不見容於法，惟衡被告行為時甫成年，涉世未深，是非
    判斷或較薄弱，為私利而罹犯本罪，係思慮不週所致，販賣
    之對象只有范貞期1人1次，數量僅1小包，所得亦僅3千元，
    本院認被告販賣第二級毒品之犯罪情節，縱對其科以最低度
    法定刑猶嫌過重，依一般國民生活經驗法則，屬情輕法重，
    足引起一般人之同情，尚有可憫恕之處，爰依刑法第59條之
    規定減輕其刑。
五、撤銷改判之理由：
    原審未察，遽就被告96年3月27日販賣第二級毒品甲基安非
    他命予范貞期部分，為無罪判決之諭知，尚有未合。檢察官
    上訴意旨指摘原判決此部分不當，為有理由，自應由本院將
    原判決此部份撤銷改判。爰審酌被告販賣第二級毒品所為，
    誠屬非是，姑念其販賣毒品僅1次，販賣之對象只有范貞期1
    人，毒品數量僅1小包，所得亦僅3千元，且被告年紀尚輕，
    一時失慮，致罹重典，及其犯罪動機、目的、智識程度等一
    切情狀，量處被告有期徒刑4年。
六、關於沒收之說明：
（一）被告販賣毒品所得3千元雖未扣案，仍應依毒品危害防制
      條例第19條第1項之規定宣告沒收，如全部或一部不能沒
      收時，依同條項之規定，應以其財產抵償之。
（二）扣案MOTOROLA廠牌之行動電話1支（內含門號0000000000
      號之SIM卡）、電子磅秤1台及分裝袋2包，均係被告所有
      ，且其中行動電話乃供聯絡交易毒品之用，業據被告供明
      在卷，雖被告否認電子磅秤及分裝袋為販毒之工具，惟以
      被告1次購入甲基安非他命之重量為4公克，分裝後以1公
      克出售予范貞期，上開工具亦顯係供其分裝毒品後販賣使
      用甚明，自亦均應依毒品危害防制條例第19條第1項之規
      定宣告沒收。
（三）至扣案之便條紙1張，雖為被告所有，惟尚乏證據足資證
      明係被告供販賣毒品所用，爰不為沒收之諭知。
據上論斷，應依刑事訴訟法第369條第1項前段、第364條、第299
條第1項前段，修正前毒品危害防制條例第4條第2項、第19條第1
項，刑法第11條前段、第2條第1項前段、第59條，判決如主文。
本案經檢察官陳傳宗到庭執行職務。
中    華    民    國    99    年    11    月    30    日
                  刑事第十七庭  審判長法  官  王炳梁
                                      法  官  陳憲裕
                                      法  官  陳世宗
以上正本證明與原本無異。
如不服本判決，應於收受送達後10日內向本院提出上訴書狀，其
未敘述上訴之理由者並得於提起上訴後10日內向本院補提理由書
（均須按他造當事人之人數附繕本）「切勿逕送上級法院」。
                                      書記官  陳佳伶
中    華    民    國    99    年    11    月    30    日
附錄：本案論罪科刑法條全文
修正前毒品危害防制條例第4條第2項：
製造、運輸、販賣第二級毒品者，處無期徒刑或7年以上有期徒
刑，得併科新臺幣7百萬元以下罰金。

司法院資訊處製作；財團法人民間司法改革基金會備份。
